臺灣高等法院刑事裁定
110年度毒抗字第1690號
抗  告  人  
即  被  告  張兆卉


                    （現於法務部○○○○○○○○○○強制戒治中）
上列抗告人即被告因違反毒品危害防制條例案件，不服臺灣桃園
地方法院110年度毒聲字第1992號，中華民國110年11月25日裁定
（聲請案號：臺灣桃園地方檢察署110年度毒偵緝字第138號），
提起抗告，本院裁定如下：
    主  文
抗告駁回。                                              
    理  由
一、原裁定意旨略以：抗告人即被告甲○○（下稱抗告人）因施用
    第二級毒品，前經臺灣桃園地方法院以109年度毒聲字第718
    號裁定送勒戒處所觀察、勒戒後，法務部○○○○○○○○○○附設勒
    戒處所評估判斷，認抗告人有繼續施用毒品之傾向，有上開
    刑事裁定、本院被告前案紀錄表、法務部○○○○○○○○○○附設勒
    戒處所民國110年11月17日北女所衛字第11061006400號函檢
    附之「有無繼續施用毒品傾向證明書」及「有無繼續施用毒
    品傾向評估標準紀錄表」各1份在卷可稽，考量上開評估具
    相當專業依據及標準，且涉及專門醫學，評估標準亦具一致
    性、普遍性、客觀性，兼衡強制戒治之目的，係為協助施用
    毒品者戒斷毒品之心癮及身癮所為之一種保安處分類型，形
    式上觀察，並無評估人員擅斷、濫權等明顯不當之情事，認
    檢察官聲請施以強制戒治要無不合，爰依毒品危害防制條例
    第20條第2項後段規定，令抗告人入戒治處所強制戒治，其
    期間為6個月以上，至無繼續強制戒治之必要為止，但最長
    不得逾1年等語。
二、抗告意旨略以：抗告人家中有未滿12歲孩童及就讀國中之未
    成年妹妹，且有1名女兒由社會局安置中，正由社工協助辦
    理返家程序，母親罹患心血管疾病，會不自覺暈眩而昏倒，
    故抗告人需協助賺錢養家，另抗告人亦另有他案在偵審中，
    爰請求撤銷原裁定云云。
三、按犯毒品危害防制條例第10條之罪者，檢察官應聲請法院裁
    定，令被告入勒戒處所觀察、勒戒，其期間不得逾2月；觀
    察、勒戒後，檢察官依據勒戒處所之陳報，認受觀察、勒戒
    人有繼續施用毒品傾向者，檢察官應聲請法院裁定令入戒治
    處所強制戒治，其期間為6個月以上，至無繼續強制戒治之
    必要為止，但最長不得逾1年，毒品危害防制條例第20條第1
     項、第2項後段分別定有明文。而有無繼續施用毒品傾向之
    評估標準，並非完全以受勒戒人勒戒後之結果為準，勒戒前
    之各種情況，仍應作為評估之依據。依勒戒處所評分說明手
    冊規定，係以前科紀錄與行為表現、臨床評估、社會穩定度
    三項合併計算分數，每一大項皆有靜態因子與動態因子。先
    以靜態因子分數評分，靜態因子分數總分在60分（含）以上
    為「有繼續施用毒品傾向」；60分以下，與動態因子分數相
    加，如果總分在60分（含）以上，為「有繼續施用毒品傾向
    」。是被告有無「繼續施用毒品傾向」，係依具體個案之臨
    床實務及相關事證等情綜合判定，有其相當之專業依據及標
    準，且涉及專門醫學。又衡酌強制戒治之目的，係為協助施
    用毒品者戒斷毒品之心癮及身癮所為之一種保安處分類型，
    而該評估標準係適用於每一位受觀察、勒戒處分之人，具一
    致性、普遍性、客觀性，倘其評估由形式上觀察，無擅斷或
    濫權等明顯不當之情事，法院宜予尊重。
四、經查：
(一)抗告人前因施用第二級毒品，經原審法院以109年度毒聲字
    第718號裁定送勒戒處所送觀察、勒戒後，於110年10月15日
    起執行觀察、勒戒期間，經法務部○○○○○○○○○○附設勒戒處所
    醫療人員評分結果，認：⑴前科紀錄與行為表現部分合計為3
    0分（①靜態因子分數：毒品犯罪相關司法紀錄為「6筆」計1
    0分、首次毒品犯罪年齡為「21-30歲」計5分、其他犯罪相
    關紀錄為「7筆」計10分、入所時尿液毒品檢驗為「一種毒
    品反應」計5分，以上合計為30分。②動態因子分數：所內行
    為無違規表現，計0分）。⑵臨床評估部分合計為35分（①靜
    態因子分數：多重毒品濫用為「有，種類：海洛因、安非他
    命」計10分、合法物質濫用為「有，種類：菸」計2分、使
    用方式：「有注射使用」計10分、使用年數為「一個月至一
    年」計5分，以上合計為27分。②動態因子分數：精神疾病共
    病（含反社會人格）為疑似，計5分、臨床綜合評估（含病
    識感、動機、態度、就醫意願）為「輕度」計3分，以上合
    計為8分）。⑶社會穩定度部分合計為5分（①靜態因子分數：
    工作為「全職工作：服務員」計0分、家庭：家人藥物濫用
    為「無」計0分。②動態因子分數：①家庭：入所後家人是否
    訪視為「無」計5分、家庭：入所後家人是否訪視為「無」
    計0分，出所後是否與家人同住為「是」計0分，以上合計上
    限為5分）。以上⑴至⑶合計共70分，綜合判斷為「有繼續施
    用毒品傾向」，有前揭法務部○○○○○○○○○○110年11月17日北
    女所衛字第11061006400號函暨「有無繼續施用毒品傾向證
    明書」、「有無繼續施用毒品傾向評估標準紀錄表」各1份
    在卷可稽（見110年度毒偵緝字第138號卷第249、251、253
    頁）。上開綜合判斷結果，係該所相關專業知識經驗人士，
    於抗告人觀察、勒戒期間，依其本職學識就抗告人之前科紀
    錄與行為表現、臨床評估、社會穩定度等因素所為之綜合判
    斷，具有科學驗證所得之結論，自得憑以判斷抗告人有無繼
    續施用毒品傾向之證明。抗告人既有施用第二級毒品之事實
    ，並經原審以109年度毒聲字第718號裁定令入勒戒處所觀察
    、勒戒，嗣經法務部○○○○○○○○○○附設勒戒處所所評估為「有
    繼續施用毒品傾向」，原審裁定抗告人令入戒治處所強制戒
    治，即屬有據。
(二)按毒品危害防制條例所規定之觀察、勒戒或強制戒治處分，
    其立法意旨係為斷絕施用毒品者之毒癮，屬保安處分之一種
    ，核與刑罰執行之目的不同，其目的係為戒除施用毒品者之
    毒癮，著重治療，而非處罰，受觀察、勒戒人既有繼續施用
    毒品傾向者，檢察官即應聲請法院裁定令入戒治處所強制戒
    治，俾戒除其毒癮。抗告人前經原審法院裁定送勒戒處所觀
    察、勒戒後，既經專業評估其總分達70分，評定有繼續施用
    毒品傾向，自有依法再施以強制戒治之必要。抗告意旨雖指
    因抗告人家庭情況須賴其賺錢養家云云，惟強制戒治之目的
    ，係為協助施用毒品者戒斷毒品之心癮及身癮之保安處分，
    被告家庭經濟狀況及是否有應扶養照顧之人，均與判斷被告
    有無繼續施用毒品傾向而有施以強制戒治之必要無涉，均不
    得採為免予強制戒治之正當理由，是抗告意旨上開所指，委
    無可採。
(三)綜上所述，原審認抗告人經觀察、勒戒後，仍有繼續施用毒
    品之傾向，依毒品危害防制條例第20條第2項後段之規定，
    裁定令入戒治處所施以強制戒治，其期間為6個月以上，至
    無繼續強制戒治必要為止，但最長不得逾1年，經核於法要
    無不合。抗告人稱因家中有老幼待其扶養云云，縱然非虛，
    要與法院是否裁定施以強制戒治之判斷無關，不能執為免除
    強制戒治之理由。抗告人執前詞提起抗告，指摘原裁定不當
    ，為無理由，應予駁回。
五、據上論斷，依刑事訴訟法第412條，裁定如主文。　
中　　華　　民　　國　　110 　年　　12　　月　　22　　日
              　　刑事第十八庭  審判長法　官  何俏美
                                      法　官  黃紹紘
                                      法　官  陳海寧
以上正本證明與原本無異。
不得再抗告。
                                      書記官  謝文傑
中　　華　　民　　國　　110 　年　　12　　月　　22　　日